臺灣臺南地方法院家事判決　九十一年度家訴字第七○號
　　原告　乙○○
　　　　　丙○○
　　被告　甲○○
右當事人間請求清償債務事件，本院判決如左：
    主    文
被告應給付原告新台幣壹拾肆萬陸仟柒佰壹拾伍元，及其中新台幣肆萬仟捌佰壹拾
柒元自民國九十一年五月九日起，暨其中新台幣壹拾萬貳仟捌佰玖拾捌元自民國九十
一年七月三日起，均至清償日止，按週年利率百分之五計算之利息。
訴訟費用由被告負擔。
    事    實
甲、原告方面：
  一、聲明：求為判決如主文所示。
  二、陳述：兩造父親王萬傳於民國八十九年十二月一日死亡，繼承人共有原告王國
            安、丙○○、被告甲○○及訴外人王袁格、王美櫻、王土金六人，被繼
            承人王萬傳生前以所有坐落台南縣柳營鄉果毅後一七五六地號土地（以
            下簡稱系爭土地）向台南縣柳營鄉農會借款新台幣（下同）壹佰萬元，
            原告二人已清償台南縣柳營鄉農會共捌拾捌萬零貳佰玖拾貳元，其中貳
            拾陸萬貳仟玖佰貳拾肆元係於九十一年五月九日清償，爰依民法二百八
            十一條第一項規定請求被告返還應分擔額，即前揭捌拾捌萬零貳佰玖拾
            貳元之六分之一為壹拾肆萬陸仟柒佰壹拾伍元，及其中肆萬仟捌佰壹
            拾柒元自九十一年五月九日起，暨其中壹拾萬貳仟捌佰玖拾捌元自起訴
            狀繕本送達被告之翌日即九十一年七月三日起，均至清償日止，按週年
            利率百分之五計算之利息。
乙、被告方面：被告未於最後言詞辯論期日到場，惟據其之前到場及與書狀所作之聲
              明及陳述如左：
  一、聲明：
  （一）原告之訴駁回。
  （二）訴訟費用由原告負擔。
  二、陳述：
  （一）兩造之被繼承人王萬傳向台南縣柳營鄉會貸款而所欠之債務，其債權人為柳
        營鄉農會並非原告，且被繼承人尚欠柳營鄉農會二十六萬二千九百四元尚未
        清償完畢，因此原告對被告並無請求權。
  （二）被繼承人王萬傳於八十九年十二月一日死亡後在柳營鄉農會之活期存款有新
        台幣四十餘萬元其死亡後原告等冒領使用未分配予所有繼承人，又被繼承人
        生前有加入勞工保險、死亡後曾領死亡保險給付七萬餘元均由原告領取未分
        配其他繼承人，請向柳營鄉農會及勞工保險局查證。
  （三）被繼承人死亡後其遺產尚未繼承，因此原告如多支出應於繼承時並為扣除後
        再辦繼承關於分配遺產現由鈞院審理中，因此原告對本案訴訟並無訴訟實益
        ，請判決如答辯之聲明，以保權益為禱。
  （四）訴狀送達後被告不得將原訴變更或追加他訴，民事訴訟法第二百五十五條第
        一項有明文規定，原告起訴狀再追加訴訟標的四萬三千八百十七元及利息部
        分被告不同意。
  （五）遺產分割後其未清償之被繼承人之債務由一人承受，或劃歸各債務人分擔，
        如經各債權人同意者各繼承人免除連帶責任民法第一千一百七十一條第一項
        有規定，被繼承人王萬傳死亡後，王萬傳未清償債權人之債務，債權人台南
        縣柳營鄉農會於被繼承人王萬傳之遺產坐落台南縣柳營鄉○○○段第一七五
        六地號田面積四三四五平方公尺於九十年四月十八日分割登記後因債權人柳
        營鄉農會同意原告清償，因此被告免除負連帶責任。
  （六）被繼承人王萬傳尚有遺產坐落台南縣果毅後段建第三八九一號四十四平方公
        尺及同段第三八九二號建面積七十一平方公尺兩造尚未辦理分割登記，因此
        原告對被告求被繼承人王萬傳之債務應自繼承分割登記後始得請求，未繼承
        分割登記前，原告得將未分割登記部分之上開二筆建地中扣除原告代償之債
        務，因此未繼承分割前原告之訴求為無理由。
    理    由
一、被告經合法通知，未於最後言詞辯論期日到場，核無民事訴訟法第三百八十六條
    所列各款情形，依原告之聲請，由其一造辯論而為判決。
二、按起訴狀繕本送達被告後，如僅擴張或減縮應受判決事項之聲明，即不受不得追
    加之限制，民事訴訟法第二百五十五條第一項第三款定有明文。本件原告於起訴
    狀繕本送達被告後，並未變更請求之基礎事實，僅擴張請求之金額，按之前揭法
    條之規定，並無不合，合先敘明。
三、本件原告主張兩造父親王萬傳於八十九年十二月一日死亡，繼承人共有原告乙○
    ○、丙○○、被告甲○○及訴外人王袁格、王美櫻、王土金六人，被繼承人王萬
    傳生前以所有坐落台南縣柳營鄉果毅後一七五六地號土地之系爭土地向台南縣柳
    營鄉農會借款壹佰萬元，原告二人已清償台南縣柳營鄉農會共捌拾捌萬零貳佰玖
    拾貳元，其中貳拾陸萬貳仟玖佰貳拾肆元係於九十一年五月九日清償，爰依民法
    二百八十一條第一項規定請求被告返還應分擔額，即前揭捌拾捌萬零貳佰玖拾貳
    元之六分之一為壹拾肆萬陸仟柒佰壹拾伍元，及其中肆萬仟捌佰壹拾柒元自被
    告免責日即九十一年五月九日起，暨其中壹拾萬貳仟捌佰玖拾捌元自起訴狀繕本
    送達被告之翌日即九十一年七月三日起，均至清償日止，按週年利率百分之五計
    算之利息等語。被告則以系爭土地上之抵押權尚未塗銷，且被繼承人王萬傳之遺
    產尚未分割，又債權人台南縣柳營鄉農會既同意由原告清償部分借款，即為免除
    被告債務云云，資為置辯。
四、按連帶債務人中之一人，因清償、代物清償、提存、抵銷或混同，致他債務人同
    免責任者，得向他債務人請求償還各自分擔之部分，並自免責時起之利息。原告
    主張兩造父親王萬傳於八十九年十二月一日死亡，繼承人共有原告乙○○、丙○
    ○、被告甲○○及訴外人王袁格、王美櫻、王土金六人，被繼承人王萬傳生前以
    所有坐落台南縣柳營鄉果毅後一七五六地號土地之系爭土地向台南縣柳營鄉農會
    借款壹佰萬元，原告二人已清償台南縣柳營鄉農會共捌拾捌萬零貳佰玖拾貳元之
    事實，業據提出遺產稅核定通知書、匯款回條、貸款餘額證明書、放款往來明細
    查詢表為憑，核與台南縣柳營鄉農會九十一年八月二十七日柳農信字第七八四號
    函文內容相符，堪信原告主張為真實。被告抗辯系爭土地上之抵押權尚未塗銷及
    被繼承人王萬傳之遺產尚未分割乙節，惟查，前揭情事均非被告得拒絕分擔連帶
    債務內部分擔額之事由，被告此部分抗辯，即不足採。被告復抗辯債權人台南縣
    柳營鄉農會已免除其債務云云，為原告所否認；按當事人主張於己有利之事實者
    ，就其事實有舉證之責任，民事訴訟法第二百七十七條定有明文；經查，債權人
    台南縣柳營鄉農會同意由繼承人中之原告給付被繼承人王萬傳之欠款，難認當然
    免除其餘連帶債務人之連帶債務，而被告復未舉證證明債權人台南縣柳營鄉農會
    已免除被告之連帶責任，是被告此部分抗辯，亦不足採。綜上所述，原告依民法
    第二百八十一條第一項規定請求被告給付其應分擔部分即壹拾肆萬陸仟柒佰壹拾
    伍元（捌拾捌萬零貳佰玖拾貳元之六分之一），及其中肆萬仟捌佰壹拾柒元自
    被告免責日即九十一年五月九日起，暨其中壹拾萬貳仟捌佰玖拾捌元自起訴狀繕
    本送達被告之翌日即九十一年七月三日起，均至清償日止，按週年利率百分之五
    計算之利息，為有理由，應予准許。
五、據上論結，原告之訴，為有理由，依民事訴訟法第三百八十五條第一項前段、第
    七十八條，判決如主文。
中      華      民      國    九  十  一    年  十  一  月    十  八    日
                                    臺灣臺南地方法院家事法庭
~B法      官　王  獻  楠
右為正本係照原本作成。
如對本判決上訴，須於判決送達後二十日內向本院提出上訴狀。
中      華      民      國    九  十  一    年  十  一  月    十  八    日
~B法院書記官　白  貴  珠
